臺灣士林地方法院民事判決
　　　　　94年度重家訴字第1號
原　　　告　乙○○
被　　　告　甲○○
當事人間請求給付扶養費事件，本院於民國94年4 月26日言詞辯
論終結，判決如下：
    主  文
原告之訴駁回。
訴訟費用由原告負擔。
    事實及理由
一、本件原告起訴主張：原告乙○○為被告甲○○之父，原告自
    小撫養被告成人，未曾該其挨餓受凍或流離失所，但自被告
    開始賺錢有所得後，卻自認係吸空氣長大，不但至今不曾關
    心過原告，更未未付原告一分一毫扶養費，原告要求其支付
    騙原告致使原告背負貸款債務新台幣（下同）250 萬元，原
    告現已沒有收入、工作，每月卻還要支付被告
    市○○路○ 段41號5 樓之房屋貸款新台幣14,000元，致原告
    已無法繼續生活下去，每日早、晚餐僅以土司裹腹，中午則
    擔任義工以賺取一頓午餐，爰依民法第1117條規定請求，請
    求被告給付扶養費予原告，並聲明：(1)被告自83年1 月1 日
    有所得之日起，至原告死亡時為止應按月給付新台幣18,000
    元之扶養費。(2)訴訟費用由被告負擔。
二、被告則以：否認原告所主張被告自開始賺錢以來均不曾拿錢
    回家，被告自有工作收入後，一直都有拿錢回家給母親，每
    月約拿1 萬元，而且被告也時常購置其他家庭用品。又兩造
    爭執起因係於92年1 月間，全家人自重慶北路舊家搬遷至內
    湖新家居住，被告介紹學妹承租舊家房間居住，被告代收第
    1 個月租金後，向原告索取其中1 千元供作零用金，卻因此
    引起原告大怒，而原告於今年過年後即因為腿疾不方便而改
    月亦有房租收入25,000元可自行支配使用，卻仍訴請給付扶
    養費，且原告20多年來沉迷股市，不但將舊家抵押借款，還
    將大部分薪資所得投入股市，每個月則僅拿出5 千至1 萬元
    作為全家5 人之開銷，並自92年1 月搬家後即未再拿錢貼補
    家用，因此被告和姊姊有賺錢能力後，均只將錢交給媽媽作
    為家用，而未交給原告本人，但原告確實遠較被告有資力、
    財產，原告確非不能維持生活，自不能據以訴請被告扶養等
    語，以資抗辯，並聲明：駁回原告訴請扶養費之聲請。
三、原告主張兩造為父女關係，業據其提出
    並為被告所不爭，堪信為真實。原告另主張被告為其女，因
    被告未給付扶養費而致其生活困頓不能維生，而請求被告按
    月給付1 萬8 千元至其死亡之日止，但為被告所否認，並以
    前詞置辯，則本件應審究原告請求被告給付扶養費是否有理
    由？經查：
  (一)按當事人主張有利於己之事實者，就其事實有舉證之責任。
    民事訴訟法第277 條定有明文。本件原告主張被告受其扶養
    成年後開始賺錢後，從未曾支付住處水電等費用，亦未給予
    原告任何金錢，但為被告所否認，並稱每月均有給予其母即
    原告之配偶丙○○○約1 萬元，核與證人丙○○○於本院供
    證：「（問：原告退休前，究竟是何人負擔家計？）沒有退
    休前，大女兒88年開始工作後就有幫助家用。老大每月給我
    2 萬元，老二（即被告）從90年開始工作，是給我每月1萬
    元。之前原告有工作時，每月給我1 萬元，後來女兒有在賺
    錢，每月是給我5 千元。原告退休後因原告在繳房貸，就沒
    有給我錢了，女兒還是照剛才說的數目。」（見本院94年3
    月17日言詞辯論筆錄），原告雖否認證人所供，惟未舉證以
    實其說，已難認其主張為真正，且原告既不爭執家庭生活費
    用實際係由其配偶丙○○○管理支付，則被告將其應分擔之
    家庭生活費用交予丙○○○管理使用，縱未親自交付原告，
    亦難認被告有拒絕分擔家庭生活費用情事，原告主張即難採
    信。
  (二)次按，受扶養權利者，以不能維持生活而無謀生能力者為限
    。民法第1117條第1 項定有明文，雖同條第2 項又規定，前
    項無謀生能力之限制，於直系血親尊親屬，不適用之。然不
    得因而謂不能維持生活之限制，自不在適用之列（最高法院
    86年度台上字第3415號判決可資參照）。是直系血親尊親屬
    如能以自己財產維持生活者，自無受扶養之權利；換言之，
    直系血親尊親屬受扶養之權利，仍應受不能維持生活之限制
    。查原告固主張其現已無工作、收入，又需負擔房屋貸款致
    無法維持生活云云，但為被告所否認，並辯稱：原告將舊家
    出租至少亦有2 萬5 千元之租金收入，且提出93年6 月至94
    年5 月房租收、付款明細表影本1 件為證，即原告亦不爭執
    房屋出租每月確有2 萬5 千元收入，惟供稱其中2 次為被告
    以「鄭太太」名義收走，但為被告所否認，即原告亦未舉證
    以實其說，自難採信，是原告每月即有2 萬5 千元房屋租金
    收入，並有自有房屋可供居住，而參諸行政院主計處所公布
    之92年度家庭收支調查報告，以原告所住居之台北市部分為
    據，92年度台北市家庭平均每年每戶消費性支出為914,067
    元，每戶平均人口數為3.37人，據以計算台北市家庭92年度
    每人每月平均消費性支出應為22,603元（914067 ÷3.37 ÷
    12= 22,603，元以下四捨五入），則原告以該收入已足維持
    其個人生活，要難認有不能維持生活之情形。
  (三)又本院自稅務電子閘門調得兩造財產所得明細紀錄，被告名
    下並無不動產，自90至92年間每年薪資所得約在20至50多萬
    元間，而原告名下則有坐落台北市○○○路○ 段26巷58號房
    屋、土地，並有股票股利收入，且自90至92年間每年薪資所
    得均在1 百萬元上下，參以前開92年台北市家庭每人每年平
    均消費性支出僅為271,236 元（914067÷3.37=271,236，元
    以下四捨五入），則以原告上開工作收入實難認有無法維持
    生活可能，況依證人丙○○○所供原告於93年6 月間即自台
    北自來水事業處退休，並領得不明之退休金（見同上言詞辯
    論筆錄），即原告亦不爭執確有退休領取退休金之事，其雖
    辯稱退休金均用於房屋貸款，惟亦未舉證以資證明退休金收
    入已全數花費於房屋貸款，是其既另領得退休金足供維持生
    活，則其主張不能維持生活請求給付扶養費，即難認有理由
    。
四、綜上，本件被告確有按月給付1 萬元予其母丙○○○管理使
    用，且原告名下擁有房屋、土地供自己居住外，並得出租他
    人每月有2 萬5 千元收益，其自90至92年間每年平均有100
    萬元薪資收入，於93年退休時復有退休金收入，顯見原告於
    退休前或退休後至今，均無不能維持生活之情事，則依上開
    說明，原告主張被告應自83年1 月1 日起，至原告死亡時止
    ，應按月給付18,000元之扶養費，尚屬無據，應予駁回。
五、據上論結：依民事訴訟法第78條判決如主文。
中　　華　　民　　國　　94　　年　　5 　　月　　12　　日
                  家事法庭  法  　官　詹朝傑
以上正本證明與原本無異。
如對本判決上訴，應於判決送達後20日內向本院提出上訴狀。
中　　華　　民　　國　　94　　年　　5 　　月　　12　　日
                            書 記 官  劉奕湘
